【裁判字號】    89,易,5466
【裁判日期】    900330
【裁判案由】    恐嚇取財
【裁判全文】
臺灣高雄地方法院刑事判決                        八十九年度易字第五四六六號
    公訴人  臺灣高雄地方法院檢察署檢察官
    被  告  乙○○
右列被告因恐嚇取財案件，經檢察官提起公訴（八十八年度偵字第一三四Ｏ一號），
本院判決如左：
    主  文
乙○○連續意圖為自己不法之所有，以恐嚇使人將本人之物交付，處有期徒刑壹年貳
月。
    事  實
一、乙○○係設於高雄市○○區○○路八三七巷二三弄六號二樓總聯實業股份有限公
    司（下稱總聯公司，登記營業地址為高雄市○○區○○街四八號）負責人，於民
    國八十七年四月二十八日得知達路有限公司（下稱達路公司）標得高雄市立國昌
    國中新建午餐廚房調理設備工程，竟基於意圖為自己不法所有之概括犯意，於同
    日下午三時許，在上開公司對達路公司代表人甲○○恫稱：「這個工程是立琳工
    業有限公司（下稱立琳公司）負責人丙○○花很多時間設計的，你搶標這工程，
    須拿出新台幣（下同）一百萬元來解決，否則要像生百公司這樣擄人」等語致甲○○心生畏懼，遂答應等請領工程款後，若有利潤再予交付，並先於八十七年六
    月五日先以匯款方式交付三萬五千元。嗣同年八月底甲○○請領該工程估驗計價
    工程款後，乙○○又連續多次以電話或至台北找甲○○，並以前開情詞再度恐嚇
    甲○○，並出具總聯公司簽發之十三張支票影本，票面金額每張五萬元，發票日
    為八十七年七月五日起至八十八年七月五日止，要求甲○○依發票日按月付款五
    萬元至其公司之銀行帳戶，甲○○因而心生畏懼，遂於同年九月五日、十月六日
    、十一月五日，及八十八年一月十二日、二月五日又各匯款五萬元至總聯公司在
    第一銀行楠梓分行，帳號000000000000號之支票帳戶，共計交付乙○○二十八萬五千元，嗣達路公司之上開工程完工後，甲○○始於八十八年三月
    十七日報警處理。
二、案經內政部警政署刑事警察局移送臺灣高雄地方法院檢察署檢察官偵查起訴。
    理  由
一、訊據被告乙○○固不否認達路公司負責人甲○○支付二十八萬五千元給伊之事實
    ，惟矢口否認有何恐嚇取財之犯行，辯稱：該工程係由名潔實業有限公司（下稱
    名潔公司）負責人丁○○代表達路公司得標，雙方協議得標後由伊承作該工程，
    利潤平分，丁○○要伊先開總聯公司的十三張支票，交給設計該工程廚具部分的
    丙○○，甲○○支付的二十八萬五千元係伊用來支付給丙○○云云。惟查：
（一）右揭事實，業據告訴人甲○○指訴綦詳，並有第一商業銀行楠梓分行，發票人
      總聯公司乙○○，票號ＮＡ0000000至ＮＡ0000000號之支票影
      本十三紙、匯款單六張附卷可稽。
（二）被告雖辯稱其負責之總聯公司與甲○○為負責人之達路公司、丁○○為負責人
      之名潔公司間，時有借牌投標之情形，此次即是丁○○借達路公司之牌照投標
      ，惟據告訴人甲○○到庭證稱：「該工程是達路公司自行投標，我與名潔公司
      負責人丁○○雖是同行，但他不可以代表達路公司標工程，我也未授權給他，
      更沒有借牌給他」等語（參見本院卷第四十四頁、偵查卷第二十四頁）；又據
      證人丁○○到庭證稱：「我公司沒有參與投標國昌國中的工程，我是達路公司
      的下包，該工程的廚具部分交給我公司施作。我們和乙○○的總聯公司曾有借
      牌的情形，但該工程並沒有協議要平分利潤」（參見本院卷第四十六頁、偵查
      卷第二十三頁），是被告所辯與事實顯不相符，不足採信。
（三）又據證人即立琳公司負責人丙○○雖到庭證稱：「投標前我有提供國昌國中午
      餐設備工程的專業資料給建築師參考，雖然最後沒有得標，但乙○○有開十三
      張總聯公司的支票給我，每張票面金額五萬元，總共六十五萬，只兌現三十五
      萬元」（參見本院卷第三十頁）；「（問：為何不是由得標的達路公司付錢給
      你？）我以為乙○○是代表達路公司投標，所以他開票給我就收了，我不知道
      他對甲○○恐嚇的事」（本院卷第三十一頁）等情，惟證人丙○○並不知該筆
      六十五萬元之資金來源，亦無法證明被告無恐嚇告訴人之事實，是其證詞尚難
      為被告有利之認定。
（四）又衡諸常情，被告若未有恐嚇告訴人，則告訴人何需匯錢給被告？參以被告初
      稱該工程係由丁○○借達路公司之牌照投標，利潤平分，後又稱係其自行借達
      路公司之牌照投標，且始終不能提出具體事證證明為何要由其出面給付立琳公
      司丙○○六十五萬元設計費，其辯解前後不一，與常情有違，尚難採認。
（五）綜上所述，被告所辯顯屬卸責之詞，委無可採，事證明確，其犯行堪以認定。
二、核被告所為，係犯刑法第三百四十六條第一項之恐嚇取財罪。其先後多次犯行，
    時間緊接，構成要件相同，顯係基於概括犯意而為，應依連續犯規定論以一罪，
    並加重其刑。公訴人雖未就被告自八十七年四月二十八日至八十八年三月十七日
    止，其餘多次恐嚇甲○○之犯行起訴，惟此部分與起訴部分有連續犯之裁判上一
    罪關係，為起訴效力所及，本院自得一併審判，附此敘明。爰審酌被告以不法手
    段介入工程投標，恫嚇他人交付財物，所為殊不足取，且犯後猶否認犯行，飾詞
    狡辯，態度不佳，犯後未返還告訴人損害等一切情狀，量處如主文所示之刑，以
    資懲儆。
據上論斷，應依刑事訴訟法第二百九十九條第一項前段、刑法第三百四十六條第一項
、第五十六條，罰金罰鍰提高標準條例第一條前段，判決如主文。
中      華      民      國      九十      年      三      月    三十    日
                                      臺灣高雄地方法院刑事第二庭
                                          法  官  施  柏  宏
右正本證明與原本無異。
如不服本判決，應於判決送達後十日內，向本院提出上訴狀。
                                          書記官  邱  秋  珍
中      華      民      國      九十      年      三      月    三十    日
參考法條：
中華民國刑法第三百四十六條第一項
意圖為自己或第三人不法之所有，以恐嚇使人將本人或第三人之物交付者，處六月以
上五年以下有期徒刑，得併科一千元以下罰金。


司法院資訊處製作；財團法人民間司法改革基金會備份。
